臺灣高等法院刑事判決
110年度侵上訴字第248號
上　訴　人　臺灣新竹地方檢察署檢察官
被　　　告　范金鈿　
　　　　　　　　　　
　　　　　　　　　　
輔　佐　人　
即被告之子　范添明　　　　
                    
　　　　　　　　　　
指定辯護人　本院公設辯護人王永炫
上列上訴人因被告妨害性自主案件，不服臺灣新竹地方法院109
年度侵訴字第41號，中華民國110年9月15日第一審判決（起訴案
號：臺灣新竹地方檢察署109年度偵字第546號），提起上訴，本
院判決如下：
    主  文
上訴駁回。
范金鈿緩刑肆年，緩刑期間付保護管束。
    事  實
一、范金鈿於民國108年11月16日6時50分許，前往新竹市○○○公
    園散步，見Ａ女（78年2月生，真實姓名年籍資料詳卷，代號
    ：A2A00-A108001，下稱Ａ女）在該處遛狗，明知Ａ女患有輕
    度精神障礙，為心智缺陷之人，竟利用Ａ女獨自進入女廁之
    機會，基於對心智缺陷之人為強制猥褻之犯意，尾隨Ａ女進
    入女廁，掏出自己之生殖器，違反Ａ女意願，要求Ａ女觸摸，
    見Ａ女拒絕，繼而不顧Ａ女反對，以雙手摸Ａ女胸部，而為猥
    褻行為1次。Ａ女見范金鈿又將手伸向其下體，並要求其進入
    廁間，遂推開范金鈿向外逃離返家。嗣於108年11月26日上
    午6時許，范金鈿又前往新竹市○○○公園散步遇見Ａ女，向Ａ女
    誘稱住處備有食物招待，帶同Ａ女一同前往時，適附近民眾
    陳秀玉發覺異狀，輾轉通知Ａ女之母（代號A2A00-A108001A
    ，下稱Ａ母），始陪同Ａ女報警查悉上情。
二、案經Ａ女訴由內政部警政署保安警察第二總隊第三大隊第一
    中隊報告臺灣新竹地方檢察署檢察官偵查起訴。
    理  由
壹、程序部分：
一、按性侵害犯罪防治法所稱性侵害犯罪，係指觸犯刑法第221
    條至第227條、第228條、第229條、第332條第2項第2款、第
    334條第2項第2款、第348條第2項第1款及其特別法之罪；又
    行政機關、司法機關及軍法機關所製作必須公示之文書，不
    得揭露被害人之姓名、出生年月日、住居所及其他足資識別
    被害人身分之資訊，性侵害犯罪防治法第2條第1項、第12條
    第2項分別定有明文。另性侵害犯罪防治法第12條所定其他
    足資識別被害人身分之資訊，包括被害人照片或影像、聲音
    、住址、親屬姓名或其關係、就讀學校與班級或工作場所等
    個人基本資料，性侵害犯罪防治法施行細則第6條亦有明定
    。本件被告范金鈿（下稱被告）經檢察官以刑法第224條之1
    之加重強制猥褻罪嫌提起公訴，屬性侵害犯罪防治法所稱之
    性侵害犯罪，因本院製作之本案判決屬必須公示之文書，為
    避免Ａ女身分遭揭露，依上開規定，對於Ａ女、Ａ母之姓名及
    年籍、地址等足資識別Ａ女身分之資訊，均予隱匿，合先敘
    明。
二、證據能力部分：
    按被告以外之人於審判外之言詞或書面陳述，除法律有規定
    者外，不得作為證據，刑事訴訟法第159條第1項定有明文。
    又被告以外之人於審判外之陳述，雖不符刑事訴訟法第159
    條之1至之4規定，而經當事人於審判程序同意作為證據，法
    院審酌該言詞陳述或書面陳述作成時之情況，認為適當者，
    亦得為證據。當事人、代理人或辯護人於法院調查證據時，
    知有同法第159條第1項不得為證據之情形，而未於言詞辯論
    終結前聲明異議者，視為有前項之同意，同法第159條之5亦
    定有明文。查本判決所引用被告以外之人於審判外之陳述，
    檢察官、被告、輔佐人、辯護人於本院均表示同意有證據能
    力（本院卷第58至61頁），經本院審酌前開證據並無違法取
    證之情事，復與本案之待證事實具有關連性，而認適當作為
    證據，依刑事訴訟法第159條之5第1項之規定，認上開證據
    均具有證據能力。至本院所引之其他非供述證據部分，經查
    並非違法取得，亦無依法應排除其證據能力之情形，復與本
    案待證事實具有自然之關連性，均應有證據能力。
貳、認定犯罪所憑之證據及理由：
一、訊據被告於本院準備程序時，固不否認於上開時、地曾遇到
    告訴人Ａ女（下稱Ａ女），然矢口否認有何對Ａ女為猥褻行為
    之犯行，辯稱：是Ａ女主動邀約可以給新臺幣（下同）100元
    摸她1下，伊有給Ａ女100元，但並未摸Ａ女云云。經查：
　㈠證人Ａ女於偵訊時已明確指稱：伊是於案發當天早上大約5時4
    0分到○○○遛狗，大概走了1個小時，伊想上廁所，將狗狗放
    在外面，就進入女廁，上完廁所後出來，阿公（按指被告）
    就出現在最右邊的那間廁所前，將褲子拉鍊拉下來，把生殖
    器掏出給伊看、要伊摸，伊表示不要，他就把生殖器收回去
    ，接著用雙手摸伊胸部，摸完之後，還想摸伊尿尿的地方，
    伊就把他的手推開，就沒有摸到，伊就趕緊跑回家等語（偵
    字第546號卷第12至15頁）；且於原審亦證稱：伊進去上廁
    所出來，被告就在廁所前面，將褲子拉鍊拉下來，掏出生殖
    器，叫伊摸，伊沒有摸，被告知道伊不喜歡他這麼做，被告
    就將生殖器收起來，當時伊只能呆掉、不知道要怎麼反抗，
    後來被告將伊衣服掀開，將伊內衣弄起來、雙手摸伊胸部，
    當下伊很尷尬，不知道該怎麼辦，伊不願意讓被告摸胸部，
    之後伊就跑掉了等語（原審卷第109至116、122頁），前後
    所述並無齟齬，並無何瑕疵可指。且被告於原審審判長問及
    對Ａ女於交互詰問時所為證言之意見時，先供稱：「Ａ女自己
    跟我說摸胸部一次要100元，所以她才會沒反應」等語（原
    審卷第127頁）；嗣於審判長訊問被訴事實時，復供稱：「
    她（按指Ａ女）不會反應，我100元給她，她非常高興，哪會
    反應啦」、「女廁是Ａ女自動叫我去的」等語（原審卷第146
    頁），自足佐證Ａ女所指上開情節為真。
　㈡況觀之被告前於警詢時先稱：「（108年11月16日是否有前往
    科學園區○○○）不記得了」、「（問：．．．你涉嫌尾隨他（按
    指Ａ女）進入廁所，趁他如廁後打開門，把他上衣掀起來用
    雙手摸他胸部，伸手摸他下體時遭他推開，你還掏出生殖器
    要被害人觸摸，是否有這件事？）沒有」等語（偵字第546
    號卷第8頁），全盤否認有於上開時、地預見Ａ女；嗣於偵訊
    時則稱：（問：被害人稱當時他進去女廁上完廁所後，你就
    出現廁所前把她的衣服掀起來，直接摸她胸部？）沒有、沒
    有，當時很多在做運動，我沒有摸她，我上完廁所就走了，
    我沒有進去女廁」等語（偵字第546號卷第74頁背面），自
    承有於上開時、地前往○○○，並有上廁所等情；
　　不僅前後供詞不一，且與其於原審時所述給Ａ女提議給100元
    、可以摸胸部、主動要被告到女廁等供述，更明顯不符，足
    見被告前後所述，無非避重就輕之卸責之詞，自非可採。至
    辯護人雖提出健康檢查紀錄表稱被告有罹患失智症傾向（原
    審卷第161頁），然經本院函詢國立臺灣大學醫學院附設醫
    院新竹臺大分院新竹醫院結果，認被告係於110年10月25日
    前往該院神經內科初診，就診原因為打完疫苗後手麻及近1
    、2年找不到路回家與一直找東西，有安排相關檢查，但截
    至目前尚未完成失智症有無確診之檢測等語，此有該院111
    年1月14日函文暨病歷紀錄在卷可憑（本院卷第67至80頁）
    ，本案係發生於108年11月間，距離上開檢查已將近2年，且
    被告即便至110年10月間，亦未經醫師診斷為罹患失智症，
    自難認本案有何因失智症而影響被告於行為時之辨識能力或
    控制能力之狀況，辯護人此節所辯，不足為被告有利之認定
    。
　㈢Ａ女於案發當時為30歲之成年人，前於95年間（當時約18歲）
    即經鑑定認屬智商於該智力測驗之平均質以下2個標準差至3
    個標準差之間，或成年後心理年齡介於9歲至未滿12歲之間
    ，在特殊教育下可部分獨立自理生活，及從事半技術性或簡
    單技術性工作之輕度智能不足者，且已不需要重新鑑定等情
    ，有新竹市政府111年2月16日函文所附身心障礙鑑定資料在
    卷足憑（本院卷第91、107至117頁）；佐以證人即志工鄭蘭
    玉於偵訊時證稱：伊是因在關懷據點當志工而認識Ａ女，Ａ女
    智商不足，跟她講話就知道了，對話不太像正常的小孩；而
    證人胡葉榮妹於偵訊時證稱：伊是在早晨散步時認識Ａ女的
    ，Ａ女好像有點智能障礙，是跟她講話時知道的等語；另證
    人陳秀玉於偵訊時亦證稱：Ａ女感覺上就是有智能障礙，講
    話跟一般正常人不一樣等語（偵字第546號卷第66至67頁）
    ，已可見Ａ女所罹患輕度智能障礙之狀況，客觀上可經由與Ａ
    女對話中輕易發現。且被告於偵訊亦時自承，在公園遇到Ａ
    女時，會與Ａ女打招呼等語（偵字第546號卷第74頁），且於
    原審自承：「Ａ女看起來是傻傻的沒錯」、「她不會反應，
    我摸她一下，100元，再多的她也給你摸，她什麼也不會講
    」等語（原審卷第146頁），益徵被告主觀上對於Ａ女為患有
    智能不足之心智障礙者一節，乃有認識甚明。
　㈣依上開Ａ女所指情節，被告對伊摸胸前，有先掏出生殖器要Ａ
    女觸摸而為Ａ女所拒，又想摸伊下體，伊就把被告的手推開
    ，由此已可見，被告此等舉動乃違反Ａ女之意願甚明。加以
    被告於偵訊時供稱不認識Ａ女、在公園遇到會打招呼等語（
    偵字第546號卷第74頁），可見Ａ女與被告並無私交可言，則
    衡諸常情，Ａ女對於被告觸摸其胸部之私密部位之舉動，實
    難認有何同意之意願可言。至被告辯稱Ａ女當時並無何反應
    云云，然依Ａ女所述，伊當時呆掉、不知如何抗拒，此與Ａ女
    前開經鑑定結果，成年後心理年齡介於9歲至未滿12歲之間
    ，僅能從事簡單技術性工作之心智狀況，並無不符，其反應
    乃合於其心智缺陷狀況，亦與一般未成年被害人於突遭性侵
    害之際，常因恐懼而不知所措之反應相符，是被告所辯Ａ女
    未有呼救等反應，實無解於其係違反Ａ女意願而為猥褻之犯
    行，自不足據為有利於被告之認定。　
二、綜上，被告所辯上開各節，顯屬卸責之詞，非可採信。被告
    對於心智缺陷之Ａ女為強制猥褻之犯行，犯罪事證明確，堪
    予認定，應依法論科。
參、論罪：
    被告明知Ａ女為心智缺陷之人，竟違反Ａ女意願而為猥褻行為
    ，核被告所為，係犯刑法第224條之強制猥褻罪，並有第222
    條第1項第3款之情形，應論以刑法第224條之1之加重強制猥
    褻罪。又被告為27年7月出生，此有個人戶籍資料在卷可憑
    （原審卷第15頁），於本案行為時，已年滿80歲，屬法定限
    制責任能力人，其辨識能力與控制能力較諸完全責任能力人
    ，自有差異，而有因年齡而減低之狀況，爰依刑法第18條第
    3項之規定減輕其刑。
肆、駁回上訴之理由：
一、原審以被告犯行明確，適用刑法第224條之1、第222條第1 
    項第3款、第224條、第18條第3項等規定，以行為人之責任
    為基礎，審酌被告明知Ａ女為心智缺陷之人，為滿足一己之
    私慾，對Ａ女為強制猥褻行為之犯罪動機、目的、手段，與
    對Ａ女心理造成傷害之危害程度，及被告之犯後態度、素行
    、智識程度與家庭生活經濟狀況等一切情狀，予以量處有期
    徒刑2年，核其認事用法，並無違誤，量刑亦屬妥適。
二、檢察官上訴意旨固以被告犯後飾詞狡辯、對Ａ女造成二度傷
    害，毀人清譽，又未坦承犯行，態度惡劣，不應以被告年滿
    80歲而予減輕其刑，原審量刑過輕云云，指摘原判決不當。
    惟原判決已依刑法第57條規定，基於被告之行為人責任，審
    酌被告所犯本案加重強制猥褻罪之犯罪動機、目的、手段，
    對Ａ女造成心理傷害之所生危害程度，與被告犯後飾詞狡辯
    之態度等情狀，說明其量刑審酌之根據；且被告犯罪時年滿
    80歲，此為立法者以此年齡者之通常生理機能退化之狀況，
    擬制其責任能力已非完足，是原審依刑法第18條第3項之規
    定，予以減輕其刑，量處被告有期徒刑2年，並無違反經驗
    法則、論理法則、比例原則，或有何其他逾越法律所規定範
    圍，或濫用權限之違法情事。檢察官上訴指摘原審量刑過輕
    ，自非有據。從而，檢察官之上訴為無理由，應予駁回。
伍、緩刑宣告之說明：　　
　　被告前未曾受有期徒刑以上刑之宣告，此有本院被告前案紀
    錄表附卷可憑（本院卷第29至30頁），被告固為滿足私慾，
    一時失慮致罹刑典，然於本院審理期間，已與Ａ女成立調解
    ，並當庭給付10萬元而履行調解內容完畢（參見調解筆錄，
    本院卷第157頁），依調解筆錄之記載，Ａ女意願請求檢察官
    就刑事部分撤回上訴，本院認其經此偵審程序之教訓，當已
    知所警惕而無再犯之虞，綜核被告之年齡、與上開各情，本
    院因認對被告所宣告上開之刑以暫不執行為適當，爰依刑法
    第74條第1項第1款之規定，併宣告緩刑4年。且依刑法第93
    條第1項第1款之規定，被告係犯同法第91條之1所列之罪，
    應於緩刑期間付保護管束，旨在使犯罪行為人於緩刑期間，
    藉由觀護人安排之生理及心理相關輔導課程，習得正確之兩
    性關係及自我管束能力，且依性侵害犯罪防治法第20條第3
    項、第4項之規定，觀護人並得採取諸如約談、訪視、查訪
    、命居住於指定處所，並得輔以科技設備監控、禁止接近特
    定場所或對象等處遇方式，俾督促受保護管束人自我約制，
    改正品性與生活習慣，避免再犯，而具消滅犯罪行為人再犯
    危險性之功能，相較於入監服刑，亦能藉由緩刑期間付保護
    管束之晤談及約束，觀其後效。又依保安處分執行法第74條
    之3第1項之規定，違反保護管束命令情節重大者，檢察官得
    聲請撤銷緩刑之宣告，附此敘明。
陸、被告經合法傳喚，無正當理由不到庭，爰不待其陳述逕為判
    決。
據上論斷，應依刑事訴訟法第368條、第371條，判決如主文。
本案經檢察官劉正祥提起公訴，檢察官黃嘉慧提起上訴，經檢察
官郭靜文到庭執行職務。
中　　華　　民　　國　　111 　年　　5 　　月　　31　　日
                  刑事第二十二庭審判長法　官  王美玲
                                      法　官  陳銘壎
                                      法　官  汪怡君
以上正本證明與原本無異。
如不服本判決，應於收受送達後20日內向本院提出上訴書狀，其
未敘述上訴之理由者並得於提起上訴後20日內向本院補提理由書
（均須按他造當事人之人數附繕本）「切勿逕送上級法院」。
                                      書記官  高妤瑄
中　　華　　民　　國　　111 　年　　5 　　月　　31　　日
附錄本案論罪科刑法條全文：
中華民國刑法第224條之1
（加重強制猥褻罪）
犯前條之罪而有第222條第1項各款情形之一者，處3年以上10年
以下有期徒刑。
中華民國刑法第224條
（強制猥褻罪）
對於男女以強暴、脅迫、恐嚇、催眠術或其他違反其意願之方法
，而為猥褻之行為者，處6月以上5年以下有期徒刑。
中華民國刑法第222條
犯前條之罪而有下列情形之一者，處7年以上有期徒刑：
一、二人以上共同犯之。
二、對未滿十四歲之男女犯之。
三、對精神、身體障礙或其他心智缺陷之人犯之。
四、以藥劑犯之。
五、對被害人施以凌虐。
六、利用駕駛供公眾或不特定人運輸之交通工具之機會犯之。
七、侵入住宅或有人居住之建築物、船艦或隱匿其內犯之。
八、攜帶兇器犯之。
九、對被害人為照相、錄音、錄影或散布、播送該影像、聲音、
    電磁紀錄。
前項之未遂犯罰之。